臺灣基隆地方法院交通事件裁定　　　　　　　　　　九十三年度交聲字第一三０號
　　移送機關即
　　原處分機關　　交通部公路總局台北區監理所基隆監理站
　　異　議　人
　　即受處分人　　甲○○　男　.
右列受處分人因違反道路交通管理處罰條例案件，對於交通部公路總局台北區監理所
基隆監理站中華民國九十三年五月二十一日所為之處分（原處分案號：基監字第裁四
二－Ｚ00000000號），聲明異議，本院裁定如左：
    主      文
異議駁回。
    理　 　 由
一、原處分意旨略以：異議人即受處分人（下稱異議人）甲○○，於民國九十三年三
    月三十一日下午四時十六分許，駕駛其所有之車牌號碼Ｔ八－八四二六號自小客
    車，在國道一號汐止出口匝道北向，因未依標誌指示行駛外線車道，再循減速車
    道行駛，而由外線道至交流道出口槽化線前，未保持行車安全間距，強行由外側
    車道插入連貫行駛之減速車道，違反高速公路交通管制規則第十一條、第十六條
    及道路交通管理處罰條例第三十三條，因而依前揭規定裁處罰鍰新台幣（下同）
    三千元，並依同條例第六十三條第一項記違規點數一點等語。
二、異議意旨略以：異議人於九十三年三月三十一日行北上中車道，準備往汐止交流
    道匝道行駛，當時車陣緩慢，處於塞車狀態，但車陣之間尚有多處空間，異議人
    乃在北上十一點九公里處打開右方向燈，且在與前後車輛保持安全距離之前提下
    （當時車陣間尚有二至三部車車身距離）在北上十一點八公里處進入匝道車陣，
    當時距離槽化線尚有二百公尺之遠，並無由外線車道強行插入車陣之行為；又該
    路段並無設立任何標誌指示主線道之車輛不得變換至減速車道，且異議人係行駛
    主線中車道進入匝道出口，並非於外線車道插入車陣，故員警所述未依標誌指示
    行駛亦與事實不符；再員警於尖峰時間將沒有開啟警示燈之警車放置於槽化線區
    域，並隨意攔舉車輛之行為，容易造成高速公路塞車及行車危險。本件異議人之
    駕駛行為完全符合高速公路交通管制條例第十一條之規定，並無任意變換車道，
    員警舉發之違規事實顯與事實不符，為此聲明異議等語。
三、按「汽車駛離高速公路主線車道擬進入交流道、服務區、休息站時，應先駛入外
    側車道，再循減速車道逐漸降低速率行駛之」、「汽車在行駛中，不得驟然或任
    意變換車道，如欲超越前車或變換車道時，應先顯示方向燈告知前後車輛，並保
    持安全距離及間隔，方得超越或變換車道」，高速公路交通管制規則第十六條、
    第十一條定有明文。次按「汽車行駛於高速公路，而不遵守管制之規定者，處汽
    車駕駛人新台幣三千元以上六千元以下罰鍰」、「汽車駕駛人有左列各款所列條
    款之一者，除依原條款處罰鍰外，並予記點：一、有第三十三條：：：，各記違
    規點數一點」，有道路交通管理處罰條例第三十三條第一項、第六十三條第一項
    第一款亦有明定。
四、經查：
　(一)異議人於右述時、地駕駛其所有之車牌號碼Ｔ八－八四二六號自用小客車，欲行
  　駛進入汐止交流道時，未依序從外側車道行駛至減速車道，而係在外側車道減速
　　，且未保持安全距離直接插入連貫行駛之車陣等情，業據證人即舉發員警王進豐
    到庭證述：其於九十三年三月三十一日下午四時四十分許巡邏至汐止出口北上匝
    道處，當時減速車道後方車輛很多，一輛接著一輛，每部車只有半輛車身之距離
    ，回堵很嚴重，很多車輛未依序從外側車道行駛至減速車道，直接從外側車道減
    速再插入連貫行駛的車隊中，以致減速車道回堵很嚴重，異議人的車輛並未依序
    在後面排隊進入減速車道，而是在外側車道減速直接插入減速車道，且沒有保持
    安全距離，後方車輛看見異議人車輛有踩緊急煞車，二車距離很近，這種情形不
    僅造成後方車輛回堵更嚴重，且易造成事故，此情形已違反高速公路管制規則第
    十一條而有道路交通管理處罰條例第三十三條之情形，故攔停異議人車輛予以舉
    發等語明確（見本院九十三年七月十九日訊問筆錄），且有內政部警政署國道公
    路警察局公警局交字第Ｚ0000000號舉發違反道路交通管理事件通知單影
    本一紙在卷可稽。
  (二)異議人雖辯稱辯稱當時係在右方減速車道有二至三部車空間距離下，打右方向燈
    在距槽化線尚有二百公尺處循序由中線變換至減速車道，員警所為舉發有誤及證
    述不實云云。惟查證人王進豐係內政部警政署國道公路警察局第一警察隊汐止分
    隊執勤員警，其與異議人素不相識，衡情自無甘冒偽證之責而設詞誣攀之理，且
    參以本件違規事實舉發當時汐止匝道塞車情形很嚴重，為異議人所自承，異議人
    並陳稱：當時車陣已回堵快要到高架橋地方等語（見同上訊問筆錄），則在塞車
    及回堵情況已相當嚴重情況下，豈會有二至三部空間距離讓異議人打方向燈並循
    序變換車道？故員警王進豐證述當時車輛與車輛間僅有半車身距離，異議人係由
    外側車道未保持安全距離強行插入連貫行駛的車陣中，與當時客觀情形較為符合
    ，異議人前揭辯稱顯與客觀事實不符，不足採信。況交通警員掣單舉發違反道路
    交通管理處罰條例所例之之違規事實，本質上為行政處分，係公務員基於職務上
    之權力，依法就特定之具體事件所為具有公法上效果之單方行政行為，基於公務
    員為公法上行為具有公信力之原則，該行政處分當可被推定為真正，其據以依法
    處分之事實認定亦為真正無誤，又立法者賦予行政機關制定違反道路交通事件統
    一裁罰標準及處理細則，使執行勤務警員得當機處分以達其維護交通秩序、安全
    之行政目的，反之，若謂公務員一切行政行為均需預留證據以證其實，則國家行
    政勢必窒礙難行，據此，刑事訴訟法就犯罪證據有關之規定中與屬行政秩序罰之
    交通違規裁罰本質不合之部分，自不在準用之列。本件受處分人既未就執勤警員
    之舉發有誤提出相關證據以供調查，本院復查無任何證據足資證明員警有捏造事
    實違法取締之情事，則執勤警員本其維護交通秩序、安全職責所為之舉發，自應
    受到合法、正確之推定。
  (三)綜上所述，異議人駕駛上開車輛於前揭時、地，未保持行車安全距離強行由外側
    車道插入連貫行駛之減速車道車陣之事實，應堪認定。從而，原處分機關依前揭
    規定裁處異議人罰鍰三千元，並記違規點數一點，自無不合。本件異議為無理由
    ，應予駁回。至異議人異議狀所載警車警示燈是否開啟及警員舉發地點是否妥適
    等情，核非交通法庭處理交通事件應審酌之事項，本院自不予以論駁，附此敘明
    。
五、據上論斷，應依道路交通案件處理辦法第十九條，裁定如主文。
中　　　華　　　民　　　國　　九十三　　年　　　七　　　月　　　三十　　日
                                臺灣基隆地方法院交通法庭
                                        法  官  王美婷
右正本證明與原本無異。
對於本件裁定如有不服，應於送達後五日內，向本院提出抗告書狀，敘述抗告之理由
，抗告於臺灣高等法院。
                                        書記官  劉珍珍
中　　　華　　　民　　　國　　九十三　　年　　　七　　　月　　　三十　　日
